【裁判字號】    98,聲再,26
【裁判日期】    980331
【裁判案由】    偽造文書
【裁判全文】
臺灣高等法院刑事裁定                  98年度聲再字第26號
再審聲請人
即受判決人  甲○○
            乙○○
上列聲請人因偽造文書案件，對於本院97年度上易字第2979號，
中華民國97年12月30日確定判決（臺灣士林地方法院96年度易字
第344號、臺灣士林地方法院檢察署95年度偵字第11864號），聲
請再審，本院裁定如下：
    主  文
再審之聲請駁回。
    理  由
一、聲請意旨略以：
  (一)聲請人甲○○經營之興億塑膠有限公司（下稱興億公司）申
    請核發甲級廢棄物清理許可證，依「公民營廢棄物清除處理
    機構許可管理辦法」之規定，須進行試運時，提報試運轉期
    間之廢棄物來源、種類、數量（即處理量）等相關資料，又
    依照規定生產產品之產量，亦必須將該成品之產量於次月陳
    報行政院環境保護署，俾能外銷或出售。本件台北市政府核
    發代碼E-0219廢棄物清理許可證予興億公司，係依聲請人呈
    送之「試運轉廢棄物處理紀錄表」及「試運轉廢棄物處理效
    能監測報表」，經承辨人實質審查後認興億公司確有每月處
    理廢棄物（代碼E-0213）為500 噸之能力而核准發給。原審
    認定興億公司處理之能力未達500 噸，聲請人等竟在所申報
    之上開報表上為不實之登載，虛報試運轉期間處理廢棄物達
    515.484噸，矇蔽台北市政府而獲得許可，因而論處聲請人
    等共同行使業務登載不實文書罪刑。則本件聲請人是否應予
    論罪，端視該興億公司是否有每月處理500公噸廢棄物之能
    力而定，苟該公司確有處理500噸之能力，則聲請人製作之
    報表既無不實，自無偽造文書可言。
  (二)查興億公司試運轉期間為94年10月1日起，至同年月10日，
    故而，興億公司所試運轉期間生產之產品，依照規定該產量
    必須逐月於次月呈報行政院環境保護署，從而，行政院環境
    保護署90年5月30日環署廢字第0960039883 號函文及所附之
    興億公司產品產量表記載實為證明興億公司在試運轉期間生
    產之產品數量之重要之證據。依該署96年5月30 日環署廢字
    第0960039883號函文及所附之興億公司產品產量表記載：「
    興億公司於94年11月22日陳報10月份（94年10月1日起至10
    月31日）之廢光碟生產量為342．664公噸，於94年12月26日
    陳報11月份（94年11月1日起至11月10日）之廢光碟生產量
    為170．653公噸等。」故而，興億公司於試運轉期間自94年
    10月1日至94年10月31日為342.664公噸、94年11月1日至94
    年1 1月10日為170.653公噸，試運轉期間之產品生產量之總
    和為513.317公噸，處理中約有百分之零點三八左右之耗損
    量，故加上耗損，則處理量應為「515.484公噸」，要無質
    疑。足徵，原審判決於判決理由內以擬制之方法論述：「興
    億公司於試運轉期間經過後之94年11月22日申報時，亦僅申
    報生產量為342.664公噸。」云云，係原審判決未仔細審酌
    ，誤將興億公司於94年11月22日申報時生產量342.664公噸
    為試運轉期間全部之產量，而對於94年12月26日陳報11月份
    （94年11月1日起至11月10日）之廢光碟生產量為170.653公
    噸之產，漏列計算，對此確實之新證據，原審判決未於判決
    理由欄內說明不予詳實審酌及不予採納之理由，致有違誤！
    另查「試運轉廢棄物處理紀錄表」及「試運轉廢棄物處理效
    能監測報表」所登載之數量為廢棄物之處理量，而非產品之
    生產量，試運轉期間之廢光碟產品生產量，既然分別為10月
    份為342.664公噸、11月份為170.653公噸，故試運轉期間產
    品生產量之總和為513.317公噸，加之百分之零點三八左右
    之耗損量，則處理量應為「515.484公噸」，是若就上述1個
    月份之報表併加審酌，當足以動搖原判決，則聲請人將處理
    量「515.484公噸」登載於上開「試運轉廢棄物處理紀錄表
    」及「試運轉廢棄物處理效能監測報表」上，自屬真正，要
    無行使業務登載不實文書之可言，原審就此漏為調查審酌，
    誤為聲請人有罪之判決而有再審之原因。
  (三)按生產能力並不等同於實際生產量，被告之廢棄物處理工廠
    ，雖有每月處理廢光碟500公噸之能力，但實際之生產量，
    仍受原料進廠數量、市場景氣、及客戶訂單多寡之實際情況
    而定。絕非具有500公噸之產能即須照量生產500公噸不可之
    理。聲請人申請之處理廠經核准後，因開業經營伊始，客戶
    尚未固定，因而產量不及產能乃為不足為奇之現象。原判決
    竟以其後之產量僅有300公噸，即認被告工廠之產能僅有300
    公噸，殊違論理及經驗法則，併有非常上訴之理由。依97年
    1月份每日生產量統計表之記載（註：『進場』係指廢棄物
    之進料數量、『破碎』係指生產量而言、『三聯單申報』係
    指事業廢棄物之申報數、『非列管申報』係指非事業廢棄物
    之申報數。詳見刑事聲請再審狀所附證二）而言，每日生產
    量恆在18-19噸之間，亦有多日達20噸以上者，以每月30 日
    計算其生產量即遠超出500噸甚多，以當月有7日休假日，另
    有2日未有進貨之情形下，仍有460.072噸之產量，如進料充
    足，訂單不缺，則產量超過600噸並非難事，此有該公司「
    每日統計表」、「行政院環境保護署事業廢棄物管制中心事
    業廢棄物委託共同處理管制遞送三聯單」係進場聯單（證三
    ）、「事業廢棄物妥善處理紀錄文件」（證四）、「行政院
    環境保護署事業廢棄物管制中心事業廢棄物委託共同處理管
    制遞送三聯單」右下角有日期者為總申報聯單（證五）可證
    。是上開統計表、三聯單、紀錄文件均係原已存在而未及提
    出，且有利聲請人之新證據，無須調查，僅加斟酌即可認定
    該興億公司確具有每月處理500噸廢棄物之能力，並足以認
    定聲請人並未在其製作上開報表為不實登載，而足可動搖原
    判決，而為聲請人無罪之判決，併為再審之原因。
  (四)原判決事實欄已明確認定被告之申請，係經台北市政府環境
    保護局承辨人員「實質」審查簽准合格云云。則既經實質審
    查合格，自有其依據及公信力。原判決未就該局審查經過及
    審查合格之原因深入調查，竟以水電消耗之細微末節，用於
    推定被告犯罪，亦有應調查之證據未予調查及違反證據法則
    之違法。再查本案關鍵在於證明興億公司於試運轉期間所使
    用之水、電量能否處理500 噸之廢光碟？而不在前後兩個月
    之水、電量是否有差異為斷。故前後兩個月之水、電量是否
    有差異，亦不能據以推定興億公司於試運轉期間所使用之水
    電量無法處理500 噸之廢光碟之事實，而刑事訴訟採實質之
    真實發見主義，且檢察官就聲請人犯罪事實應負舉證責任，
    並指出證明之方法，以證明興億公司於試運轉期間所使用之
    水電量，無法處理500 噸廢光碟之事證，而非由聲請人自證
    可以處理500 噸廢光碟，刑事訴訟法亦有明文規定，然聲請
    人等於原（第一、二）審審理時，即提出請求調查之聲請，
    但原審既未要求檢察官就聲請人之犯罪事實應負舉證責任，
    亦未指出證明之方法，故原審判決自屬欠缺積極證據調查、
    審酌之違誤。足見原確定判決顯有「重要證據漏未審酌」及
    「發現確實新證據，足認聲請人應受無罪判決」之再審原因
    云云。
二、按再審係事實認定錯誤之救濟方法，有罪之判決確定後，為
    受判決人之利益聲請再審，必其聲請之理由合於刑事訴訟法
    第420條第1項所定情形之一，或有第同法421 條所定有足以
    影響於判決之重要證據漏未審酌者，始准許之。而不得上訴
    於第三審法院之案件，其經第二審確定之有罪判決，如就足
    生影響於判決之重要證據漏未審酌者，得為受判決人之利益
    ，聲請再審，固為刑事訴訟法第421 條所規定，惟所謂重要
    證據漏未審酌，指該證據於案情有重要關係且未經審酌者而
    言，如證據業經法院本其自由心證予以取捨及判斷，僅係對
    此持相異評價，即不能以此為由聲請再審，有最高法院89年
    度台抗字第30號裁定意旨足參。次按刑事訴訟法第420 條第
    1項第6款所謂「發現確實之新證據」，係指該證據於事實審
    法院判決前業已存在，為法院、當事人所不知，不及調查斟
    酌，至其後始行發現，且就證據本身形式觀察，固不以絕對
    不須經過調查程序為條件，但必須顯然可認為足以動搖原有
    罪確定判決，而為受判決人無罪、免訴或輕於原判決所認罪
    名之判決者為限。亦即該「新證據」除應可認為確實具有足
    以動搖原確定判決，而對受判決人為更有利判決之「確實性
    」外，尚須具備該證據係在事實審法院於判決前已存在，因
    未經發見，不及調查斟酌，或審判時未經注意，至其後始行
    發見之「新鮮性」特質，二者均屬不可或缺，若未兼備「確
    實性」與「新鮮性」之特性，即不能據為聲請再審之原因。
    復按，法院認為無再審理由者，應以裁定駁回之，經前項裁
    定後，不得更以同一原因聲請再審，刑事訴訟法第434條定
    有明文。
三、經查：本院97年度上易字第2979號原確定判決，認定本件再
    審聲請人甲○○與乙○○所為係犯刑法第215條及第216條之
    行使業務登載不實文書罪，其認定被告犯罪及所依之證據取
    捨之理由，均已於判決內詳細論述，就其辯解不採者，並於
    理由內詳細指駁（參見原確定判決），合先敘明。
  (一)關於聲請人提出行政院環境保護署96年5月30 日環署廢字第
    0960039883號函文及所附之興億公司產品產量表（參見原審
    卷一第147頁、第149頁）為證據，業經本院上開確定法院調
    查審酌，且於判決內詳予敘明：「再興億公司於94年10、11
    月之廢光碟生產量，分別為10月份為342.664公噸、11 月份
    為170.653公噸等情，此有行政院環境保護署96年5月30日環
    署廢字第0960039883號函文及所附之興億公司產品產量表等
    在卷可查，自該興億公司產品產量表觀之，興億公司於試運
    轉期間經過後之94年11月22日申報時，亦僅申報生產量為34
    2.664 公噸，而此情適與被告乙○○於臺北市政府環境保護
    局訪談時所稱之「試運轉期間僅處理約300 公噸」、「剩餘
    215 公噸存放在興億公司廠區內之暫存區」及「因公司的操
    作設備運轉不順」等情恰為相符。顯見興億公司於試運轉期
    間確有因機械設備操作不順，而僅能處理300 公噸廢光碟，
    而於試運轉期間後再就未處理之光碟為清理之事實，當可認
    定。綜上，被告甲○○、乙○○所屬之興億公司，於試運轉
    期間處理量顯僅有約300 公噸，而非於『試運轉廢棄物處理
    紀錄表』及『試運轉廢棄物處理效能監測報表』上所登載之
    515.484 公噸，渠等有於上開業務上所作成之文書登載不實
    ，並提出以行使之事實，應可認定。」等語，即已表明不採
    上開證據資料作有利被告之認定；且前開證據資料均係於原
    判決確定前業已存在之證物，此等證據自非於事實審法院判
    決前業已存在，為法院、當事人所不知，不及調查斟酌，或
    審判時未經發現，至其後始行發現之證據，並不符合刑事訴
    訟法第420條第6款確實新證據之「新鮮性」特質，且就該證
    據本身形式觀察，亦非無須經過調查程序，即可認為足以動
    搖原有罪確定判決，而為受判決人無罪、免訴或輕於原判決
    所認罪名之判決之「確實性」，自不能據為聲請再審之原因
    。
  (二)關於聲請人另提出興億公司97年1 月份之每日生產量統計表
    （證二）、「行政院環境保護署事業廢棄物管制中心事業廢
    棄物委託共同處理管制遞送三聯單」係進場聯單（證三）、
    「事業廢棄物妥善處理紀錄文件」（證四）、「行政院環境
    保護署事業廢棄物管制中心事業廢棄物委託共同處理管制遞
    送三聯單」右下角有日期者為總申報聯單（證五）以佐證興
    億公司具有月產500 噸之能力，然上開統計表、三聯單、紀
    錄文件，於事實審法院判決前業已存在，且為聲請人所明知
    ，雖聲請人未向法院提出，已不符上揭刑事訴訟法第420 條
    第1項第6款所謂「發現確實之新證據」要件，且上開證據資
    料僅能證明96年12月、97年1月間運送至興億公司之廢光碟
    數量及97年1月間興億公司處理廢光碟之數量，並無從證明
    興億公司於96年10月、11月試運轉期間實際處理之廢光碟數
    量，自非無庸調查僅加斟酌即可為有利本案被告之認定，不
    得執以為聲請再審之理由甚明。
  (三)聲請人空言指摘原確定判決以興億公司於試運轉期間與正式
    運轉期間之用水、用電量之差異，用以佐證興億公司於試運
    轉期間確無具有月產500噸之能力為不當，然並未敘明原確
    定判決此部分符合上揭刑事訴訟法第420條、第421條何款得
    聲請再審事由，僅屬對原確定判決論斷之事項再加爭執，亦
    不符聲請再審之要件。
四、綜上所述，本院前揭原確定判決依調查證據所得，認定聲請
    人確有偽造文書罪之犯行，其證據之斟酌取捨，並無違背一
    般經驗法則及論理法則，聲請人於判決確定前之答辯，原確
    定判決並詳予說明不予採信之理由，並無聲請人所指「發現
    確實之新證據，足認聲請人應受無罪之判決」及「重要證據
    漏未審酌」之再審事由，其再審之聲請，核無理由，應予駁
    回。
五、據上論斷，應依刑事訴訟法第434條第1項，裁定如主文。
中    華    民    國    98    年    3    月     31    日
                  刑事第二十一庭審判長法  官  蘇隆惠
                                      法  官  楊力進
                                      法  官  許永煌
以上正本證明與原本無異。
不得抗告。
                                      書記官  江采廷
中    華    民    國    98    年    4     月    3     日


司法院資訊處製作；財團法人民間司法改革基金會備份。
